【裁判字號】    99,簡上,298
【裁判日期】    990624
【裁判案由】    竊盜
【裁判全文】
臺灣桃園地方法院刑事判決             99年度簡上字第298號
上  訴  人
即  被  告  丙○○
選任辯護人  黃暖琇律師
上列上訴人即被告因竊盜案件，不服本院中華民國99年1 月29日
98年度桃簡字第3379號第一審簡易處刑判決（聲請簡易判決處刑
案號：98年度偵字第21757 號），本院管轄之第二審合議庭判決
如下：
    主  文
上訴駁回。
    事  實
一、丙○○意圖為自己不法之所有，於民國98年9月20日下午5時
    30分許，前往址設於桃園縣桃園市○○路369號地下1樓之甲
    ○○○○股份有限公司經國分公司即家樂福大賣場內（下稱
    家樂福大賣場），徒手竊取該家樂福大賣場內之菲希歐睫毛
    卸妝筆、魔力捲翹睫毛膏各1支；純淨礦物蜜粉底、媚比琳
    五層睫毛膏、媚比琳羽透光腮紅各1罐；菲希歐晶潤絢染眼
    影組1組；菲希歐深邃光影眼彩組2組；媚比琳眼影2支等商
    品，並趁機將上開商品放置於隨身所攜帶之覆蓋式斜背包內
    ，因舉止異常引起該家樂福大賣場內安全課助理人員乙○○
    注意，事後丙○○經過結帳收銀櫃檯時，確未將該商品取出
    結帳，嗣在結帳處為乙○○當場發覺，報警查獲，因而始悉
    上情。
二、案經桃園縣政府警察局桃園分局報請臺灣桃園地方法院檢察
    署檢察官偵查後，聲請簡易判決處刑。
    理  由
一、證據能力說明
  (一)按被告之自白，非出於強暴、脅迫、利誘、詐欺、疲勞訊問
    、違法羈押或其他不正之方法，且與事實相符者，得為證據
    ；被告陳述其自白係出於不正之方法者，應先於其他事證而
    為調查，該自白如係經檢察官提出者，法院應命檢察官就自
    白之出於自由意志，指出證明之方法，刑事訴訟法第156 條
    第1項、第3項定有明文。準此，被告對檢察官所提被告於警
    詢時及偵查中自白之證據能力俱無意見，本院亦查無明顯事
    證足證檢、警機關於製作該等筆錄，有對被告施以不正方法
    之情事，是被告於審判外之陳述，均係出於任意性之陳述，
    且與事實相符，均認具證據能力。
  (二)次按被告以外之人於審判外向法官所為之陳述，雖符合刑事
    訴訟法第159條之1第1項之例外規定，然如未經被告或其辯
    護人行使對質詰問權，又無客觀上不能受詰問之情形，則不
    符合大法官議決釋字第582號解釋意旨，及最高法院94年度
    台上字第3728號、95年度台上字第4558號、97年度台上字第
    870號等判決意旨，而無證據能力，惟倘經被告或其辯護人
    行使對質詰問權，則有證據能力。又按被告以外之人於審判
    外之言詞或書面陳述，除法律有規定者外，不得作為證據。
    被告以外之人於審判外之陳述，雖不符前4條（指刑事訴訟
    法第159條之1至第159條之4）之規定，而經當事人於審判程
    序同意作為證據，法院審酌該言詞陳述或書面陳述作成時之
    情況，認為適當者，亦得為證據。刑事訴訟法第159條第1項
    、第159條之5第1項，分別定有明文。查被告及其辯護人於
    審判程序中，對於證人即家樂福大賣場安全課助理人員乙○
    ○、徐哲偉於審判外之陳述筆錄，及其他文書證據，均不爭
    執證據能力，公訴檢察官對此等證據之證據能力亦不爭執，
    且上開證人於原審訊問時，並經被告在場行使對質詰問權，
    而其等警詢陳述筆錄係證明犯罪事實存否所必要之證據，而
    足見審判外筆錄及文書具相當之可信性，依前述傳聞法則例
    外規定，被告以外之人於審判外之陳述均具證據能力。又贓
    物認領保管單、家樂福大賣場每日損失記錄表、照片、扣押
    筆錄、扣押物品目錄表等資料，均與本案事實具有自然關聯
    性，復屬書證性質，且查無事證足認有違背法定程序或經偽
    造、變造所取得之情事，而被告對此部分之證據能力亦不爭
    執，是堪認有證據能力，附此敘明。
二、上訴人即被告上訴意旨略以：伊前往家樂福大賣場選購他人
    委託購買之化粧品，因手推式購物車鐵製支架之縫隙間隔過
    大，伊所選購之化粧品會自該縫隙中掉落地面，而彩粧區現
    場又無小型置物籃可供使用，遂將所選購之化粧品放置於隨
    身攜帶之斜背包內，復因接獲家人來電告知幼兒罹病，一時
    心急如焚，始忘記將隨身斜背包內之化粧品一併結帳，被告
    並無竊盜之故意云云。
三、犯罪事實之認定
  (一)訊據被告丙○○固坦認有於上開時間，前往家樂福大賣場內
    購買化粧品，且該化粧品並未連同其所購買之其他商品，一
    併於結帳櫃台結帳，嗣經現場工作人員報警而查獲之事實，
    惟矢口否認有何竊盜犯行，辯稱：當天至家樂福大賣場內，
    立即進入彩粧區，選購別人委託伊選購之化粧品，因彩粧區
    並無小型置物籃可供使用，伊將化粧品放置於手推式購物車
    時，又因購物車之鐵架間隙太大，致放置在內之化粧品於購
    物車行進中掉落，遂將之撿拾置入隨身攜帶之斜背包內，而
    將該斜背包當作購物袋使用。除上開化粧品外，當日伊另有
    購買不少生鮮及日常物品，係因接獲大女兒來電告知伊甫滿
    週歲之小女兒發燒，心急如焚擔憂不已，因而忘記將置放於
    隨身斜背包內之化粧品取出結帳。伊具美容化粧講師專業，
    月入10餘萬元，薪資甚豐，實無竊盜之必要，確無竊盜之故
    意云云。而辯護人另為被告利益辯稱：被告僅係忘記結帳而
    無竊盜故意，縱認被告有竊盜行為，然一般自助式賣場不會
    限制顧客拿取貨物，賣場提供之購物籃或購物車僅係方便顧
    客將選購商品移至樻檯結帳，本件被告將上開化粧品放入隨
    身背包時，已遭安全檢查人員乙○○發現並囑監控室人員注
    意被告行跡，被告整個行竊過程均在持有人即家樂福大賣場
    密切注意監視中，而賣場出口處亦有電子偵測器以防宵小攜
    出未結帳商品，故本件家樂福大賣場對前開化粧品之支配權
    及監督權仍可藉由人員監視及出口處電子偵測器得到確保，
    又證人乙○○目睹被告舉止可疑後，立即尾隨至結帳處，確
    認被告並無結帳之意後始上前逮捕，證人乙○○於懷疑被告
    有行竊之意圖，不欲被告輕易將商品攜離，採取尾隨方式監
    督商品下落，即屬家樂福大賣場對於彩粧商品持續支配及監
    督之證明，故被告根本無從破壞家樂福大賣場對於商品之實
    力支配能力，其持有支配之法益，現實上不可能遭受被告侵
    害，是以退步言之，被告亦僅有竊盜未遂罪等語。
  (二)經查：
    1.上揭犯罪事實業據證人即家樂福大賣場安全課助理乙○○
      於原審訊問時具結證稱：其巡視賣場時，發現被告於選購
      美容商品後，先握於手中再借位至轉角處，俟復行轉身過
      來時，原握在手中之商品則消失不見，其目睹此情狀，甚
      覺怪異，隨即請安全控制室之人員以監視錄影器觀看被告
      行止，後來被告即將結帳時，有先到生鮮商品區整理其包
      包，故被告知尚有商品在包包內，卻未結帳，後來被告確
      已走出結帳機台，其始上前攔阻被告。又當天被告係以手
      推式購物車裝置選購商品，據伊巡視賣場經驗，在賣場內
      之販賣細小物品區（例如美容區）之區域，賣場會提供手
      提式購物籃供消費者使用，另於入口區亦有提供手提購物
      籃等語明確（參原審卷第26頁反面至第27頁反面），互核
      與證人即家樂福大賣場安全課警衛徐哲偉於原審訊問時證
      述：因伊主管乙○○發現被告形跡可疑，故伊經由告知而
      監看現場監視器，伊自監視中目睹被告在賣場生鮮區蔬果
      磅台附近將手伸進自行攜帶之包包內，且被告左顧右盼，
      神情略顯緊張，並不斷抽取賣場中提供顧客使用之塑膠袋
      ，且被告購物時，行止亦呈慌張，而與平時購物之客戶神
      情不同，且被告在生鮮區將手伸進包包後，旋即前去結帳
      ，故應知自己尚有其餘物品未結帳，況被告包包中並非僅
      有1、2件物品，若僅少數1、2件商品，可能係忽略而遺忘
      結帳，但因被告包包中之商品為數不少，應該不會不知該
      等物品係從貨架上取出，應前往結帳等情合致（參原審卷
      第40頁反面至第42頁反面），並據證人提出家樂福大賣場
      安全課9月份勤務表乙紙、賣場入口及美容區提供手提籃
      之照片3張以資佐證（參原審卷第45頁至第46頁、第32 頁
      至第35頁）。上開證人乙○○、徐哲偉，經原審調查訊問
      結果，其等對當日所見情形於具結後堅證如上，足認其等
      確係依自己親自見聞所得而為上開供述，其等前開證言之
      憑信性自具有相當之擔保。此外，並有贓物領據、扣押筆
      錄、扣押物品目錄表、家樂福大賣場每日損失紀錄表、發
      票各1份及贓物照片在卷可稽，證人前開所證顯與事實相
      符而堪採信。
    2.至被告雖以前開情詞置辯，而查竊盜案件犯罪事實之認定
      ，固不得僅以單純於賣場中取物未結帳之客觀事實遽認行
      為人有不法所有意圖，即有竊盜犯行，惟本罪關於被告究
      否具有竊盜之主觀犯意，藏於行為人內心，據上開被告於
      偵審中所供，難期被告自白供出有無竊盜犯意，惟不難從
      被告相關供述、證人證述及被告於現場之各項舉止及查獲
      之證物擺設情形等具體客觀情狀而檢視之。本院查：被告
      經警查獲時，在警詢中稱因要急忙返家餵養甫滿週歲之幼
      兒，而忘記結帳云云，於原審審理中對於所購買之商品未
      予結帳之原因則改稱因幼兒發燒身體不適而心急如焚云云
      （參偵查卷第6頁、原審卷第8頁）；復於本院審理時，檢
      察官質以隨身所攜帶之斜背包內有何物品時，先稱尚有奶
      瓶及現金一情，再經檢察官以為何在生鮮區中將手伸進斜
      背包中乙節質疑時，旋又改稱該斜背包中尚有電話，要拿
      取電話等情（參本院卷第48頁反面至第49頁），是其前後
      所供相左，是否屬實，已非無疑。再者，觀諸證人乙○○
      或被告所提出之系爭化粧商品置於購物車中之照片所示（
      參原審卷第33頁至第34頁），購物車之鐵架縫隙雖較大，
      而有使被告選購之化粧品掉落之危險，然被告亦可至入口
      區取用手提式置物籃放置選購之小型化粧品；且被告既選
      購為數不少之日常用品，此為被告自承在卷，則上開化粧
      品置放於購物車內所推放之前開日常用品上，或以前開大
      量之日常用品阻擋購物車之間隔縫隙，當可避免小型物掉
      落之情形發生；況以賣場入口亦有提供手提式購物籃，被
      告亦可至入口區持用購物籃以盛裝所選購之上開化粧品；
      再據被告自承其有在生鮮區取用數只塑膠袋乙節，則即便
      被告所辯彩粧區並無小型置物籃供消費者使用一情為真，
      亦可利用生鮮區所取得之塑膠袋裝置所選購之小型商品，
      再放置於購物車中，同可防止掉落及便利結帳，惟被告均
      捨此而不為，益徵其匿飾不法所有意圖之舉甚明。且被告
      當日所選購之化粧品為數10餘件，並非僅有少數體積微小
      之1、2件商品，連同被告所辯該斜背包尚置有之奶瓶，則
      上開斜背包內之物品即有一定之體積與重量，衡情亦無忽
      略該等物品而遺忘結帳之可能；況以被告辯稱該斜背包時
      常當作購物袋使用，則其當能更加留意「購物袋」內之物
      品，應於結帳櫃檯時，取出供收銀人員結帳，何以使用頻
      繁之自備「購物袋」內之商品竟仍疏忽未結帳？佐以被告
      自稱所選購之彩粧組係受託選購，則結帳取得價格證明再
      向委託人索取款項方有依據，而被告竟均「遺忘」結帳，
      凡此種種顯與常情不符。且其既受託於人而選購前開化粧
      品，亦無卸除條碼拆封之必要，否則如何向委託人請款？
      是以被告辯稱如有竊盜之主觀犯意，應該拆除條碼云云，
      亦屬無稽，無從資為有利被告之認定。又以被告將前開商
      品置於隨身所攜帶之斜背包內，手持信用卡及皮夾通過結
      帳櫃臺乙節，業經被告是認明確（參偵查卷第26頁），參
      酌被告當日另購買總價2,986元之日常用品一情，輔以被
      告所購買之日常用品於結帳前，曾至生鮮用品區將手伸進
      前開斜背包中整理背包，俟於通過結帳櫃臺前，又已將預
      備結帳之前開日常用品放置於購物車內，俟在櫃臺一一取
      出結帳等情，並據證人乙○○、徐哲偉證述在卷，一如前
      述，被告竟甘冒不便，預將皮夾、信用卡等結帳時支付價
      金必用之物品自隨身所攜帶斜背皮包中取出，同時手持皮
      夾、信用卡及手推放置所購大型之日常生活用品之購物車
      前往櫃臺，其目的顯係降低開啟皮包取出皮夾、及皮夾內
      信用卡結帳而遭結帳人員查覺背包內化粧品之風險至明。
    3.另辯護人為被告利益辯稱被告所為至多係竊盜未遂乙節，
      而按竊盜罪之「竊取」，須破壞他人原有對於動產之持有
      支配關係，並進而建立新的持有支配關係始得成立，是學
      說及實務對於竊盜罪既遂與未遂之區別，即以原持有支配
      關係已否破壞，及新持有支配關係已否建立為斷，換言之
      ，應以所竊之物是否移入自己權力支配之下為標準，學說
      稱此為支配或掌握理論。以日常生活之一般理解，就案件
      之實際情狀加以判斷，若行為人已將他人財物移歸自己所
      持有，即應成立竊盜既遂罪。至其後將已竊得之物遺棄逃
      逸，仍無妨於該罪之成立。最高法院17年上字第509號判
      例對此亦著有明文。再者，所竊取物之體積或重量，亦足
      以影響既、未遂之判斷，對於重量鉅大或難以移動之物，
      欲使之達到足以導致持有支配關係移轉之掌握階段，雖顯
      較輕巧之物為難，惟行為人如經掌握控制，甚且已在搬運
      過程之中，即應視為已導致支配持有關係的轉移。查本件
      被告於家樂福大賣場竊取被害人之化粧品10餘件，係體積
      輕巧之物，並已分別將之放置自身所攜帶之斜背包內而已
      掌握之，業據被告是認在卷，並據證人乙○○、徐哲偉證
      述明確，均如前述，況且被告於結帳櫃檯時，並未打開該
      斜背包，並已走出結帳樻檯一情，已據證人乙○○於原審
      時證述綦詳（參原審卷第27頁），則被告顯已將竊得之財
      物置於自己實力支配之下，而建立新的持有支配之關係，
      其隨後經證人乙○○攔阻而報警查獲，而無法將所竊得之
      化粧品攜出家樂福大賣場外，仍無解於竊盜既遂之成立。
      況證人乙○○目睹被告上開異常之舉措後，通知監控人員
      徐哲偉觀看被告舉動，固已懷疑被告可能有竊盜行為，惟
      開放式賣場之各種異常狀況不一而足，且主觀犯意之有無
      ，非可遽然認定，必至被告於結帳櫃檯時，確無結帳之實
      ，方能確信被告有竊盜行為，繼而有制止行動，此顯與常
      情無違；且財產所有人或持有人於其所有或持有之財物現
      場設置偵測防盜系統，常情而言，係為嚇阻盜賊於先，並
      於財物遭竊時，警示於後，藉以通報所有人或持有人追回
      遭竊取之財物，以防止或減少實害之發生，焉能本末倒置
      而認竊盜罪既遂與未遂之區別，竟繫於被害人積極防止損
      害發生而裝設偵測防盜系統之行為上，而認此種情形下之
      被害人其財物持有支配法益現實上不可能遭受實際侵害而
      認已著手竊盜之行為人，衡處於未遂階段，如此認定豈是
      事理之平，是以辯護人辯護意旨尚有誤會。
  (三)據上所述，本件事證已臻明確，被告如事實欄所載之犯行洵
    堪認定，應予依法論科。
四、論罪科刑之法律適用
    核被告丙○○所為，係犯刑法第320條第1項之竊盜罪。原審
    以被告犯行明確，審酌被告不思以正當途徑獲取財物，竟恣
    意竊取他人財物，顯已侵害他人財產安全，且犯後未見悔意
    ，復所竊取之財物業經被害人領回，有贓物認領保管單1紙
    附卷可查，被害人所受損害已獲減輕，且無前科紀錄，有臺
    灣高等法院被告前案紀錄表1份附卷可參，及考量其品行、
    智識程度暨所竊取財物之價值等一切情狀，依刑法第320條
    第1項、第41條第1項前段、刑法施行法第1條之1第1項、第2
    項前段，就被告所犯上開之罪，逕以簡易判決，判處拘役30
    日，併諭知易科罰金之折算標準。核其認事用法均無不當，
    量刑亦稱妥適，應予維持。被告上訴意旨指摘原判決違誤，
    求予撤銷改判，為無理由，應予駁回。
據上論斷，應依刑事訴訟法第455條之1第1項、第3項、第368 條
，判決如主文。
本案經檢察官梁光宗到庭執行職務。
中    華    民    國    99    年    6     月    24    日
            刑事第六庭    審判長法  官  錢建榮
                                法  官  黃翊哲
                                法  官  呂美玲
以上正本證明與原本無異。
不得上訴。
                                書記官  李玉華
中    華    民    國    99    年    6     月    25    日

司法院資訊處製作；財團法人民間司法改革基金會備份。
